【裁判字號】    94,簡上,849
【裁判日期】    950111
【裁判案由】    竊盜
【裁判全文】
臺灣高雄地方法院刑事判決             94年度簡上字第849號
上  訴  人
即  被  告  乙○○
選任辯護人  王伊忱律師
            陳景裕律師
            鄭美玲律師
上列上訴人即被告因竊盜案件，不服本院高雄簡易庭94年度簡字
第5042號中華民國94年8 月29日第一審判決（聲請簡易判決處刑
書案號：臺灣高雄地方法院檢察署94年度偵字第8471號），提起
上訴，本院管轄之第二審合議庭依通常程序逕為第一審判決如下
：
    主  文
原判決撤銷。
乙○○無罪。
    理  由
一、公訴意旨略以：被告乙○○基於意圖為自己不法所有之概括
    犯意，連續於（一）民國94年2 月9 日晚上8 時24分許，至
    高雄市三民區○○○路2 號「順發電腦股份有限公司」一樓
    地下室之商品陳列架，趁店員不注意之際，徒手拆除該公司
    所有貼有磁條密碼之外包裝盒而竊取盒內之電視盒（價值新
    台幣【下同】1,790 元），得手後逃逸。（二）同年月11日
    晚上9 時12分許，復至該店以同一手法竊取電視盒一只（價
    值3,250 元），得手後逃逸。嗣該店商品門市人員丙○○發
    覺店內電視盒連續遭竊，乃調閱監視錄影帶始得知上情，惟
    認竊嫌食髓知味必將再度前來行竊，遂未立即報警。嗣於同
    年3 月29日晚上8 時20分許，被告再度出現在該公司，為丙
    ○○發現而報警將其逮捕。因認被告涉犯刑法第320 條第1
    項之竊盜罪嫌等語。
二、按犯罪事實應依證據認定之，無證據不得認定犯罪事實；又
    無證據能力之證據，不得作為判斷之依據；再者，無法證明
    被告犯罪者，應諭知無罪之判決，刑事訴訟法第154 條第2
    項、第155 條第2 項、第301 條第1 項分別定有明文。又認
    定不利於被告之事實，須依積極證據，苟積極證據不足為不
    利於被告之事實認定時，即應為有利於被告之認定，更不必
    有何有利之證據；再認定犯罪事實，所憑之證據，無論直接
    或間接證據，其為訴訟上之證明，須於通常一般之人均不致
    有所懷疑，而得確信其為真實之程度者，始得據之為有罪之
    認定，倘其證明尚未達到此一程度，而有合理性懷疑之存在
    時，即無從為有罪之認定，最高法院30年上字第816 號、76
    年台上字第4986號分別著有判例足資參照。是所謂證據，係
    指超越一切合理之可疑，足以認定行為人確有犯罪構成要件
    之積極事證者而言，茍依調查事證之結果，尚非不得為其他
    較有利於行為人之推斷時，本諸罪疑唯輕之法則，自不得為
    不利被告之論斷。次按，告訴人之告訴，係以使被告受刑事
    訴追為目的，是其陳述是否與事實相符，仍應調查其他證據
    以資審認，最高法院52年台上字第1300號亦著有判例可資參
    酌。
三、聲請簡易判決處刑書認定被告涉有前揭竊盜之犯行，無非係
    以上開事實，業據證人即告訴代理人丙○○證述甚詳，並有
    現場照片2 張、電視盒之外包裝盒照片4 張及告訴人設於高
    雄市三民區○○○路2 號地下室於94年2 月9 日及94年2 月
    11日之監視錄影光碟2 片在卷可稽，並有臺灣高雄地方法院
    檢察署檢察官勘驗上開監視錄影光碟2 片所製作之勘驗筆錄
    乙份附卷可憑，而認被告犯嫌堪予認定為其論據。訊據被告
    固不否認有於前揭時、地2 度拆封告訴人店內之電視盒外包
    裝，惟堅詞否認有何竊盜犯行，辯稱：伊拆開電視盒外包裝
    檢視盒內商品後，發覺該商品非其所欲購買之物，遂隨手將
    電視盒放置於告訴人店內之陳列架上，並未將電視盒攜出告
    訴人店外而竊取電視盒等語。經查：
(一)被告於94年2 月9 日及同年月11日，在告訴人即「順發電腦
    股份有限公司」位於高雄市三民區○○○路2 號賣場之地下
    室1 樓內，未經購買即擅自拆封告訴人所有之電視盒外包裝
    2 個，且其將盒內產品取出檢視後，並未將電視盒產品放置
    回原包裝盒內等情，為被告自承不諱，並經告訴代理人丙○
    ○於偵查及本院審中證述甚詳，復有告訴人店內之監視錄影
    光碟2 片、上開光碟攝錄影像之翻拍照片2 張以及經拆封之
    電視盒外包裝盒照片4 張附卷可佐，固堪認定。
(二)而證人即告訴代理人丙○○於偵查中證稱：我們公司販賣之
    電視盒之外包裝均貼上磁條密碼，以防止被竊，因為客人若
    未結帳將電視盒攜出店外，因未消磁的關係，所以店內之警
    報器會響，我們就知道有東西被竊，而我們在商品的封面上
    均標示有「未購買前不可將物品拆封」，因為被告知道這個
    道理，所以才把貼有磁條之外包裝拆掉，再竊取電視盒等語
    （參見偵卷第13頁至第14頁），再於本院審理時證述：「（
    審判長問：請說明依據監視錄影畫面如何判斷被告涉嫌竊盜
    ？）根據94年2 月9 日當天被告手中持拆封後的電視盒，我
    們的產品有防盜貼紙，結帳完由收銀消磁才能攜出，依據監
    視錄影被告在賣場的角落先拆開電視盒的外包裝，我們發現
    物品失竊只剩空盒，調閱監視錄影帶僅有被告碰過該商品，
    拆封過包裝，被告涉嫌重大。…（審判長問：公司是否准予
    客戶器行拆封商口包裝？）商品有警示客人不可自行拆裝，
    若有必要可請門市人員幫忙服務。」（參見本院卷第81 頁
    至第83頁）等語，固亦堪認被告就告訴人店內遭竊之電視盒
    產品2 個乙事，不無涉有嫌疑。
(三)然經本院當庭播放告訴人提出案發當日之店內錄影光碟2 片
    ，勘驗結果為：
 1、告訴人店內94年2 月9 日之錄影光碟內容，於20時28分24秒
    顯示被告將電視盒外包裝拆解完成後，右手持行動電話通話
    ，左手持2 件物品，離開置物架往走廊通道另一端走去，畫
    面即結束（參見本院卷第79頁）。關於被告左手所持2 件物
    品為何？是否即為包裝盒內之電視盒產品乙節，業經被告於
    本院審理時供稱該等物品確係電視盒及其配件無誤，惟其辯
    稱其後來不欲購買，就隨手將上開電視盒及其配件放置於其
    他置物架上等語（參見本院卷第79頁），而上開錄影光碟並
    未攝得被告有將電視盒及其配件等物品置入衣物內予以藏匿
    之舉動，且當日錄影光碟亦未拍攝到被告將拆開之電視盒攜
    出店外一情，為雙方所不爭執。本次既未查獲被告確有竊取
    電視盒，則被告上開所辯，尚難遽予排除。
 2、又94年2 月11日之錄影光碟內容，顯示被告於該日21時16分
    42秒將電視盒拆解完畢後，於17分4 秒起身走到另一個走道
    ，被告手中持有白色ＤＭ及另一盒狀物品，17秒時將手中的
    盒狀物放在左邊的長物櫃，然後離去，畫面即結束（參見本
    院卷第80頁），並未見被告有將電視盒產品取走離去之畫面
    ；另據告訴人店內收銀結帳區之監視錄畫面於該日21時17分
    47秒顯示，被告由畫面左方出現，手中只有拿ＤＭ打開翻閱
    ，一面從地下樓的樓梯走上樓，樓梯旁是地下層的收銀結帳
    區，21分57分52秒畫面即結束（參見本院卷第80頁），亦未
    見被告有持未經結帳之電視盒產品離開告訴人店內之情事。
 3、是綜合上述錄影光碟勘驗內容，僅能證明被告未經同意即擅
    自拆解告訴人店內之電視盒外包裝，並取出盒內之電視盒產
    品檢視，至於該電視盒產品是否為被告攜離告訴人店內而竊
    取乙事，尚無從由告訴人所提供之店內錄影光碟內容予以斷
    定，此亦為證人即告訴代理人丙○○於本院審理時所是認（
    參見本院卷第82頁）。
(四)又被告供稱其拆解電視盒外包裝檢視盒內產品後，並未將該
    電視盒產品放置回原包裝盒內，即隨手放置於告訴人店內之
    其他商品陳列架上而非原來電視盒產品之陳列架等語（參見
    本院卷第87頁）。就被告違反未經購買或請求告訴人之店員
    協助不得擅自拆封產品包裝之規定，且拆封後隨意棄置包裝
    盒內產品之行為而論，其所為固屬不該，惟慮及每日至告訴
    人店內購物消費之顧客眾多，尚不能排除是否另有他人將被
    告拆解包裝後之電視盒產品取走之可能。再參以被告辯護意
    旨狀所附告訴人開立之發票18張，可知被告於93年11月2日
    起至94年3 月3 日止，均有至告訴人店內購物消費之事實，
    其中不乏金額數千元之MP3 隨身聽及逾千元之滑鼠、網路卡
    等電腦週邊產品，且被告於94年2 月9 日即案發當日，亦有
    在告訴人店內購物消費，此有卷附94年2 月9 日20時49分告
    訴人開立之收據乙紙足憑，則被告是否確有竊取告訴人店內
    電視盒之動機及事實，已非無疑。
(五)綜上所述，本案除告訴人之指訴及上開錄影光碟外，尚無其
    他直接與間接證據可資佐證，檢察官對於起訴之犯罪事實所
    提出之證據，在客觀上既未達於一般人均不致有所懷疑而得
    確信被告確實涉有本件犯行之程度，而尚有合理之懷疑存在
    時，即無從為被告有罪之確信，自不得僅憑告訴人不利於被
    告之指訴及上開錄影光碟，而遽為被告不利之認定。此外，
    本院復查無其他積極證據足認被告有何竊盜之犯行，則揆諸
    前揭法律規定及判例意旨，本件尚屬不能證明被告犯罪。原
    審疏未詳究上情，對被告遽予論罪科刑，自非允洽；被告以
    原判決不當為由提起上訴，應屬可取，為有理由。
四、末按，檢察官聲請簡易處刑之案件，法院於審理後，認應為
    無罪判決之諭知者，應適用通常程序審判之，刑事訴訟法第
    452 條及第451 條之1 第4 項但書第3 款分別定有明文。而
    本件原判決無可維持，既如前述，自應由本院合議庭將原判
    決撤銷，並改依第一審通常程序審判，而為被告無罪之諭知
    。
據上論斷，應依刑事訴訟法第455 條之1 第1 項、第3 項、第45
2 條、第369 條第1 項前段、第364 條、第301 條第1 項前段，
判決如主文。
本案經檢察官甲○○到庭執行職務。
中    華    民    國    95    年    1     月    11    日
                  刑事第十二庭  審判長法  官  施柏宏
                                      法  官  洪能超
                                      法  官  林書慧
以上正本證明與原本無異。
如不服本判決，應於判決送達後10日內，向本院提出上訴狀。
中    華    民    國    95    年    1     月    13    日
                                      書記官  鍾錦祥


司法院資訊處製作；財團法人民間司法改革基金會備份。
